最高法院刑事判決　　　　　　一○○年度台上字第七三三二號
上　訴　人　呂碩斌
　　　　　　張銘
上列上訴人等因違反毒品危害防制條例案件，不服台灣高等法院
台中分院中華民國一００年十月二十六日第二審判決（一００年
度上訴字第一七０五號，起訴案號：台灣台中地方法院檢察署九
十九年度偵字第二八六五一號、一００年度偵字第二七五二號）
，提起上訴，本院判決如下：　
    主  文
上訴駁回。
    理  由
按刑事訴訟法第三百七十七條規定：上訴於第三審法院，非以判
決違背法令為理由不得為之；是提起第三審上訴，應以原判決違
背法令為理由，係屬法定要件；如果上訴理由書狀並未依據卷內
訴訟資料具體指摘原判決不適用何種法則或如何適用不當，或所
指摘原判決違法情事顯與法律規定得為第三審上訴理由之違法情
形不相適合時，均應認其上訴為違背法律上之程式，予以駁回。
本件原判決撤銷第一審之科刑判決，改判依毒品危害防制條例第
四條第一項、懲治走私條例第二條第一項及刑法第五十五條，呂
碩斌並依同條例第十七條第一項、第二項；張銘另依同條例第
第十七條第一項、刑法第五十九條之規定，論上訴人呂碩斌、張
銘共同運輸第一級毒品罪，各處有期徒刑十二年，並均為相關
之沒收宣告；已綜合卷內所有證據資料及調查證據之結果，說明
其形成有罪判決之心證理由，所為論斷，均有卷存資料可資覆按
；從形式上觀察，並無違背法令之情形。呂碩斌上訴意旨略以：
其與張銘之犯罪情節大致相同，且犯後坦承犯行並供出毒品之
來源，因而查獲其他正犯，衡之張銘尤有可憫恕之處，原審於
量刑時，適用刑法第五十九條之規定酌減張銘之刑度，卻未適
用於呂碩斌之犯罪部分，有違公平正義及平等原則，難謂為妥適
。又呂碩斌尚供出本案係因王學耕之教唆而引發之犯罪，如司法
機關據以查緝王學耕之犯行，當有毒品危害防制條例第十七條第
一項減輕其刑規定之適用，上開攸關被告利益之重大關係事項，
原審未為必要之調查，亦有調查職責未盡之違誤等語。張銘上
訴意旨略以：按共同正犯與共謀共同正犯之罪責，或難分軒輊，
但共謀共同正犯只參與犯罪之謀議，未實際參與犯罪構成要件之
分擔，故於論罪科刑時，須經由嚴格證明法則以認定犯罪。原判
決就張銘於本案之犯罪，究為一般之共同正犯，或該當共謀共
同正犯，未詳加辨明，於論罪科刑時，亦未審酌張銘因一時失
慮而誤觸刑章，事後已具悔意等情狀，而量處有期徒刑十二年之
重刑，自有罪刑失衡之違誤等語。
惟按刑法第五十九條所定之酌量減輕其刑，係裁判上之減輕，必
行為人犯罪之情狀顯可憫恕，認科以法定最低度刑仍嫌過重者，
始有其適用。如行為人別有法定減輕之事由者，於優先適用後，
仍嫌過重時，始有上開法條規定之適用。查呂碩斌經原審依毒品
危害防制條例第十七條第一項及第二項兩次減輕其刑後，關於法
定刑有期徒刑部分，可減輕至五年以上，已不符上開法條規定之
要件，原審未酌減其刑，自難指為違法。呂碩斌既經原審依毒品
危害防制條例第十七條第一項之規定減輕其刑，則就王學耕有無
被查獲共同犯罪之事證，於判決之結果不生影響，亦難據為上訴
第三審之適法理由。復按原判決已認定張銘於民國九十九年十
一月間，經由葉俊位（經原審判刑後未據上訴而告確定）引進於
綽號「表哥」為首之走私海洛因集團擔任「鴿子」，負責自國外
運輸海洛因入境台灣地區之任務，而於九十九年十二月十二日，
在葉俊位安排下，由台灣桃園國際機場（下稱桃園機場）搭機前
往柬埔寨金邊，不數日，由「表哥」將置於保險套內之第一級毒
品海洛因六顆塞入張銘肛門內，嗣於同年月二十二日下午四時
五十分搭機抵達桃園機場，而運輸第一級毒品海洛因入境台灣地
區，已據張銘坦承在卷。張銘事前既知運毒之議，又負責擔
任「鴿子」，負責由國外運輸海洛因入境台灣地區之行為分擔，
原審論以運輸第一級毒品之共同正犯，並於量刑時審酌張銘為
牟短利，自甘淪為「鴿子」，所運輸海洛因淨重多達四百五十三
點九九公克，足以戕害國人之健康，另考量張銘犯後坦承犯行
等情狀而量處有期徒刑十二年，並未逾越法定刑度，且無偏執失
出之情形，即不得遽指為違法。呂碩斌、張銘上訴意旨徒就原
審採證認事職權之適法行使，及原判決已說明之事項，任意指為
違法，核與法律規定得為第三審上訴理由之違法情形不相適合。
應認其等之上訴為違背法律上之程式，均予駁回。
據上論結，應依刑事訴訟法第三百九十五條前段，判決如主文。
中    華    民    國  一○○  年   十二   月  二十九  日
                      最高法院刑事第三庭
                          審判長法官  林  永  茂  
                                法官  蘇  振  堂  
                                法官  林  秀  夫  
                                法官  林  立  華  
                                法官  蔡  國  在  
本件正本證明與原本無異
                                      書  記  官  
中    華    民    國  一○一  年    一    月    五    日
                                                      Q